【裁判字號】    96,聲,2501
【裁判日期】    970331
【裁判案由】    聲請處罰管理人
【裁判全文】
臺灣臺中地方法院民事裁定  96年度聲字第2501號
聲  請  人  乙○○
代  理  人  丁○○
            戊○○
相  對  人  民安瓦斯實業股份有限公司
                        之一號.
法定代理人  丙○○
            甲○○
上列當事人間聲請處罰管理人等事件，本院裁定如下：
    主    文
聲請駁回。
程序費用新臺幣壹仟元由聲請人負擔。
    理    由
一、本件聲請意旨略以：請命相對人公司法定代理人丙○○於10
    日內依本院裁定 (94年度聲字第250號)支付甲○○會計師每
    月報酬新台幣 (下同)5 萬元，而相對人於96年6月29日召集
    股東常會，未依公司法第184條規定，給予股東查核董事會
    造具之表冊、監察人之報告與盈餘分派、虧損撥補等帳冊，
    另於前揭股東會決議沒收聲請人以新品發公司等千萬投資換
    得股權21%，請依公司法第184條、第168條分別處罰2萬元或
    10 萬元罰鍰等語。
二、按強制執行，依左列執行名義為之：一確定之終局判決。二
    假扣押、假處分、假執行之裁判及其他依民事訴訟法得為強
    制執行之裁判。三依民事訴訟法成立之和解或調解。四依公
    證法規定得為強制執行之公證書。五抵押權人或質權人，為
    拍賣抵押物或質物之聲請，經法院為許可強制執行之裁定者
    。六其他依法律之規定，得為強制執行名義者。又債權人聲
    請強制執行，應以書狀表明左列各款事項，提出於執行法院
    為之：一當事人及法定代理人。二請求實現之權利。書狀內
    宜記載執行之標的物、應為之執行行為或本法所定其他事項
    。強制執行法第4條第1項、第5條第1項、第2項分別定有明
    文。是以，強制執行程序之開始，我國係採當事人進行主義
    ，且執行債權人聲請強制執行時，需符合一定之程式，即應
    依強制執行法第5條第1項、第2項規定提出書狀及強制執行
    之客體或強制執行之方法。經查，依本院94 年度聲字第250
    號裁定，選任甲○○會計師為相對人公司之臨時管理人，並
    命於甲○○執行臨時管理人職務期間，相對人應按月付相當
    於5萬元之報酬，此有該裁定乙份附卷可稽，是以前揭本院
    裁定即為強制執行法第4條第1項第6款之執行名義，且債權
    人為甲○○會計師。次查，依上說明，得聲請強制執行者，
    僅臨時管理人甲○○會計師，如其本人未為聲請，依當事人
    進行主義，事涉其處分權之行使，任何人均不得強命行使，
    聲請人請求本院命相對人公司給付甲○○會計師前揭管理報
    酬，揆諸上開說明，於法無據，應予駁回。
三、次按股東會得查核董事會造具之表冊、監察人之報告，並決
    議盈餘分派或虧損撥補。執行前項查核時，股東會得選任檢
    查人。對於前二項查核有妨礙、拒絕或規避之行為者，各處
    新臺幣2萬元以上10萬元以下罰鍰。公司法第184條亦定有明
    文。本件聲請人指稱，相對人於前揭96年度股東常會時，不
    許股東查核董事會造具之表冊、監察人之報告與盈餘分派或
    虧損撥補案，違反前揭公司法第184條第1、2項之規定等語
    ，請求依同法條第3項規定科處罰鍰等語。經查，依前揭法
    條規定，需「股東會決議」查核董事會造具之表冊、監察人
    之報告，或「股東會決議」查核盈餘分派、虧損撥補，且股
    東會不自為查核時，得「決議」選任檢查人執行查核工作，
    如於股東會查核或股東會選任之檢查人查核時，遭管理人妨
    礙、規避或規避情事時，方得依同法條第3項科處罰鍰。次
    查，本院依兩造所請，調取本院96年聲字第76號卷所附相對
    人96年度股東會會議 (96年6月29日召開)資料審核結果，相
    對人公司股東會於前揭股東會時，僅決議(一)修改公司章程，
    (二)改選董監事，(三)對契約甲方提案以86台上1000號既已判決
    無違約，民安公司應依契約約定支付權利金，否則應即停止
    生產，以免股東被判刑，損害股東權利部分，授權新任董事
    長依法處理，股東會並未「決議」查核董事會造具之表冊、
    監察人之報告或查核盈餘分派、虧損撥補，且無股東會不自
    為查核時，「股東會決議」選任檢查人執行查核工作情事，
    既無公司法第184條第1項、第2項所定情事，即無公司法第
    184 條第3項之適用，聲請人聲請依該條項規定處罰管理人
    ，依法即屬無據，亦應駁回。
四、按公司非依股東會決議減少資本，不得銷除其股份；減少資
    本，應依股東所持股份比例減少之。但本法或其他法律另有
    規定者，不在此限。公司負責人違反前項規定銷除股份者，
    各處新臺幣2萬元以上10萬元以下罰鍰。公司法第168條定有
    明文。所稱股東會決議減少資本，係公司登記主管機關受理
    為申請「減資變更登記」 (即公司銷除股份)(90 年立法理
    由說明參照)，是以其要件有二，其一為股東會決議事項，
    其二為決議內容須為減少資本，且向主管機關申請登記在案
    。經查，本件聲請人指稱相對人公司股東會非法決議沒收聲
    請人21%股份乙節，經本院依聲請調取本院96年度聲字第76
    號卷宗所附相對人公司96年度股東常會會議資料，依股東會
    當日 (96年6月29日)議事錄所載，主席致詞內容固有「本年
    度股東交付的最重要任務，即與契約甲方違約訴訟均取得勝
    訴，先予報告。目前我方已取得契約甲方13395號專利權並
    未實施於公司產品關鍵證據，契約甲方違約敗訴，專利權無
    條件歸屬本公司，本人有十足保握。再者，契約甲方乾股
    20%因契約已終止，又未繳股金當然無效，我方不承認其股
    權」之記載，惟僅止於主席致詞，並非股東會討論事項，難
    認有何股東會決議減少資本之情事存在，且依聲請人提出之
    公司變更登記事項卡，亦無相對人向主管機關聲請減資變更
    登記之情事可言。從而，聲請人所指相對人公司非法決議沒
    收聲請人21%股份乙節，難認真實，其請求依公司法第168條
    第2項規定對相對人公司負責人科處罰鍰，亦屬無據，亦應
    駁回。
五、依非訟事件法第21條第2項、民事訴訟法第95條、第78條裁
    定如主文。
中    華    民    國    97    年    3    月     31    日
                  民事第一庭    法  官  陳學德
上為正本係照原本作成。
如對本裁定抗告須於裁定送達後10日內向本院提出抗告狀，並應
繳納抗告費新台幣1000元。
中    華    民    國    97    年    3    月     31    日
                                書記官  何惠文


司法院資訊處製作；財團法人民間司法改革基金會備份。
